臺灣士林地方法院民事判決　　　　　　 99年度簡上字第158號
上　訴　人　太和開發企業股份有限公司
法定代理人　袁小羊
訴訟代理人　劉立鳳律師
複 代 理人　劉樹志律師
被 上 訴人　E-PARK智價園區管理委員會
法定代理人　陳燕瑩
訴訟代理人　陳長甫律師
上列當事人間給付管理費事件，上訴人對於中華民國99年8 月3
日本院士林簡易庭99年度士簡字第465 號第一審判決提起上訴，
本院於100 年3 月15日言詞辯論終結，判決如下：
    主  文
上訴駁回。
第二審訴訟費用由上訴人負擔。
    事實及理由
一被上訴人於原審起訴主張：緣坐落臺北市○○區○○段4 小段
  第87-1地號（下稱系爭土地）上，門牌號碼臺北市○○區○○
  路360 號之E-PARK智價園區大樓（下稱A 棟大樓）之區分所有
  權人，於民國92年3 月4 日召開區分所有權人會議，訂立廠戶
  公約（下稱系爭廠戶公約）成立被上訴人「E-PARK智價園區管
  理委員會」為管理組織，並向臺北市政府報備在案。訴外人即
  起造建商華固建設股份有限公司（下稱華固公司）於系爭土地
  起造A 棟大樓同時，並在相鄰之土地上興建B 棟大樓（門牌臺
  北市○○區○○路362 號各樓層，下稱：B 棟大樓，與A 棟大
  樓合稱A 、B 棟大樓）及C 棟生活館大樓（即門牌臺北市○○
  區○○路364 號1 樓、366 號1 樓二戶建物，下稱：C 棟生活
  館），均由被上訴人負責管理維護。上訴人為A 棟大樓所屬門
  牌臺北市○○區○○路360 號10樓、360 號10樓之1 、360 號
  11樓、360 號11樓之1 等4 戶建物之區分所有權人（下稱：系
  爭4 戶建物），並為C 棟生活館二建物之共有人（應有部分均
  為218/2500），上訴人所有系爭4 戶建物連同C 棟生活館二建
  物應有部分之面積合計共960.89坪，另有車位計40位。依上開
  區分所有權人會議決議，A 棟公寓大廈之各區分所有權人必須
  按月繳納依照專有部分每坪新臺幣（下同）120 元，及停車位
  每車位400 元計算之管理費，依此計費標準，上訴人每月應繳
  管理費為13萬1,307 元。然上訴人自97年7 月1 日起未依規定
  繳納管理費，至99年3 月31日止，總計積欠管理費275 萬7,44
  7 元未繳。被上訴人依據上開區分所有權人會議決議收費標準
  、系爭廠戶公約所定管理費繳交規定及公寓大廈管理條例第21
  條，請求上訴人給付積欠之管理費275 萬7,447 元，及自起訴
  狀繕本送達上訴人翌日即99年4 月15日起，至清償日止，按週
  年利率百分之5 計算之利息等語。
二原審審理結果：上訴人應給付被上訴人275 萬7,447 元，及自
  99年4 月15日起，至清償日止，按週年利率百分之五計算之利
  息。
三上訴意旨略以：
  (一)Ｃ棟生活館與Ａ棟大樓係各自獨立之建物，建造執照、使用
    執照均不同。Ｃ棟生活館之所有權，不必依公寓大廈管理條
    例第4 條第2 項規定，與Ａ、Ｂ棟大樓區分所有權專有部分
    一同移轉，非屬Ａ、Ｂ棟大樓之法定或約定共有部分，僅係
    Ａ、Ｂ棟大樓各區分所有權人分別共有之建物。
  (二)被上訴人向主管機關臺北市政府申請組織核備之內容，並未
    包含Ｂ棟大樓及Ｃ棟生活館部分。Ｃ棟生活館召開區分所有
    權人會議前，C 棟生活館之區分所有權人，亦從未決議委託
    被上訴人代為收取Ｃ棟生活館之管理費。是以被上訴人計算
    管理費時，加計上訴人就Ｃ棟生活館應有部分折算之面積，
    顯然與法無據。
  (三)退步言，Ｃ棟生活館已於98年4 月28日召開「台北市○○區
    ○○路364 號及366 號建築物」區分所有權人會議，並決議
    通過「台北市○○區○○路364 號及366 號建築物管理規約
    」。依管理規約、該次會議之決議及98年6 月4 日之公告，
    C 棟生活館已成立管理委員會、管理委員之產生均有一定之
    方式管理。依據管理規約，公共基金之取得方式，需於C 棟
    未出租期間且公共基金低於300 萬元時，始應由各區分所有
    權人按其持份比例分擔，並於該年度12月31日將公共基金補
    足至700 萬元。是被上訴人仍向上訴人請求98年4 月28日之
    後之管理費，亦顯無理由。
  (四)綜上，被上訴人並無權向上訴人收取上訴人就C 棟生活館之
    應有部分之管理費，原審未予詳查對於被上訴人之請求，判
    決其勝訴，命上訴人如數給付，顯不合法。為此，上訴人提
    起上訴，並聲明：1.原判決廢棄。2.上開廢棄部分，被上訴
    人在第一審之訴駁回。
四被上訴人則聲明求為判決駁回上訴。
五兩造不爭執事項及爭點
  (一)不爭執事項
    1.被上訴人係A 棟大樓區分所有權人於92年3 月4 日召開區
      分所有權人會議，訂立系爭廠戶公約所成立之管理組織。
    2.起造建商華固公司起造Ａ棟大樓同時，並於相鄰之土地上
      興建Ｂ棟大樓與Ｃ棟生活館，其建築執照、使用執照均與
      Ａ棟大樓不同。被上訴人向主管機關臺北市政府申請組織
      核備之內容，並未包含Ｂ棟大樓及Ｃ棟生活館。
    3.C 棟生活館僅有台北市○○路364 號1 樓、366 號1 樓二
      區分所有專有部分（分別為台北市○○區○○段4 小段19
      78、1979建號），此二建號均為共有狀態，且共有人及應
      有部分配賦情形，完全相同，共有人同為A 、B 棟大樓全
      體區分所有權人。
    4.上訴人係位於A 棟大樓內門牌臺北市○○路360 號10樓、
      36 0號10樓之1 、360 號11樓、360 號11樓之1 等4 戶之
      區分所有權人（另有40位車位），並為Ｃ棟生活館二建物
      之共有人（應有部分均為218/2500），系爭4 戶建物坪數
      共919.58坪，倘系爭4 戶建物加計C 棟生活館二建物應有
      部分之面積則有960.89坪。
    5.依92年3 月4 日召開區分所有權人會議，及系爭廠戶公約
      規定之收費標準，房屋管理費每月以每坪120 元，汽車管
      理費每月以每車位400 元計收，如按此計算上訴人每月連
      同C 棟生活館坪數應繳之管理費金額為13萬1,307 元，上
      訴人自97 年7月1 日起，至99年3 月31日止，應繳管理費
      共計275 萬7,447 元，上訴人並未繳納。
    6.華固公司興建出售Ａ、Ｂ棟大樓時，與各買受Ａ、Ｂ棟大
      樓之區分所有權人簽訂之買賣契約，其中第2 條均約定購
      買Ａ棟或Ｂ棟大樓之買受人，必須同時購買Ｃ棟生活館之
      應有部分，為Ｃ棟生活館之共有人。第7 條第2 項並約定
      各區分所有權人不得單獨移轉Ｃ棟生活館應有部分予非Ａ
      、Ｂ棟大樓之區分所有權人，因此，迄今Ａ、Ｂ棟大樓各
      區分所有權人均按其所購買之區分所有建物部分，而各自
      擁有Ｃ棟生活館之應有部分，而為Ｃ棟生活館之共有人。
      於被上訴人管理委員會組織成立時，Ｂ棟大樓均為華固公
      司單獨所有。
    7.被上訴人前曾分別以上訴人積欠92年4 月至6 月、92年7
      月至9 月、92年10月至12月之管理費各計39萬3,921 元，
      復積欠93年1 月至95年10月之管理費計446 萬4,438 元，
      先後提起訴訟請求上訴人給付，業經本院分別以93年度簡
      上字第124 號（原審93年度湖簡字第357 號）、93年度簡
      上字第129 號（原審93年度湖簡字第358 號）、93年度簡
      上字第130 號（原審93年度湖簡字第359 號），以及96年
      度簡上字第109 號（原審96年度湖簡字第435 號）判決被
      上訴人全部勝訴確定在案。另被上訴人以上訴人積欠95年
      11月至97年6 月止之管理費計2,626,140 元，起訴請求上
      訴人給付管理費，亦經本院以98年度簡上字第10號（原審
      97年度士簡字第1467號）判決被上訴人全部勝訴，最高法
      院於100 年1 月13日駁回上訴確定（100 年度台簡上第2
      號）。
    8.被上訴人對於上訴人提出之「台北市○○路364 號及366
      號建築物第二次區分所有權人會議紀錄」，及「台北市○
      ○路364 號及366 號建築物管理規約」之形式上真正性不
      爭執。
  (二)本件之爭點：計算上訴人應繳納管理費之坪數，是否應含Ｃ
    棟生活館坪數？
    1.Ｃ棟生活館是否應屬Ａ、Ｂ棟大樓之約定共有部分？
    2.上訴人主張C 棟生活館於98年4 月28日召開之「台北市○
      ○路36 4號及366 號建築物」第二次區分所有權人會議，
      及於該會議中決議通過C 棟管理規約，其效力如何？98年
      4 月28日之後被上訴人得否再請求上訴人給付C 棟生活館
      部分之管理費？
六本院之判斷
  (一)按確定判決之既判力，固以訴訟標的經表現於主文判斷事項
    為限，判決理由並無既判力，但法院於判決理由中，就訴訟
    標的以外，當事人主張之重要爭點，本於當事人辯論之結果
    已為判斷時，對此重要爭點所為之判斷，除有顯然違背法令
    ，或當事人已提出新訴訟資料，足以推翻原判斷之情形外，
    應解為在同一當事人就該已經法院判斷之重要爭點，不得作
    相反之主張或判斷，始符民事訴訟上誠信原則（最高法院92
    年臺上第315 號、96年臺上第2745號判決參考）。
  (二)兩造在本院96年度簡上字第109 號、98年度簡上10號管理費
    事件中就Ｃ棟生活館是否屬Ａ、Ｂ棟大樓約定共有部分有所
    爭執，並將之列該訴訟之爭點。上開爭點經兩造提出訴訟資
    料充分辯論後，本院96年度簡上字第109 號、98年度簡上字
    第10號給付管理費事件確定判決認定Ｃ棟生活館準用公寓大
    廈管理條例而為Ａ、Ｂ棟大樓之約定共有部分，由Ａ、Ｂ棟
    大樓之管理組織依照公寓大廈管理條例加以管理等情。復於
    98年度簡上字第10號給付管理費事件中，除將Ｃ棟生活館是
    否屬Ａ、Ｂ棟大樓約定共有部分有列為爭點外，上訴人另提
    出抗辯主張98年4 月28日C 棟生活館共有人召開區分所有權
    人會議及該會議通過之管理規約已生效，C 棟生活館已有獨
    立之管理委員會及規約，兩造對此亦有所爭執，而列為訴訟
    之爭點。業據本院調閱96年度簡上字第109 號、98 年 度簡
    上第10號給付管理費事件卷宗核閱無訛。而上述就C 棟生活
    館與A B 棟大樓關係之論斷，並無顯然違背法令之情形。準
    此，本諸民事訴訟上誠信原則，上訴人自不得再為相反之主
    張，本院亦不得為不同之判斷。上訴人猶執陳詞主張Ｃ棟生
    活館為獨立建物，非Ａ、Ｂ棟大樓之共有部分云云，顯非可
    採。
  (三)按區分所有權人會議由區分所有權人互推一人為召集人，召
    集人任期一年，連選得連任，為修正前公寓大廈管理條例第
    25 條 第3 項所明定。又上開規定互推一人為召集人，除規
    約另有規定者外，應有區分所有權人二人以上之書面推選，
    經公告10日後生效，修正前公寓大廈管理條例施行細則第8
    條亦定有明文。則依上開規定，區分所有權人會議之召集人
    應由推舉產生，如未經推舉即召集會議，應屬無召集權人召
    集之區分所有權人會議，所為決議，當然無效，最高法院96
    年度台上字第98號判決可資參考。又按區分所有權人會議除
    第28 條 規定外，由具區分所有權人身分之管理負責人、管
    理委員會主任委員或管理委員為召集人；管理負責人、管理
    委員會主任委員或管理委員喪失區分所有權人資格日起，視
    同解任。無管理負責人或管理委員會，或無區分所有權人擔
    任管理負責人、主任委員或管理委員時，由區分所有權人互
    推一人為召集人；召集人任期依區分所有權人會議或依規約
    規定，任期一至二年，連選得連任一次。但區分所有權人會
    議或規約未規定者，任期一年，連選得連任一次，現行公寓
    大廈管理條例第25條第3 項定有明文。又按本條例所定區分
    所有權人之人數，其計算方式如下：一、區分所有權已登記
    者，按其登記人數計算。但數人共有一專有部分者，以一人
    計；本條例第25條第3 項所定由區分所有權人互推一人為召
    集人，除規約另有規定者外，應有區分所有權人二人以上書
    面推選，經公告十日後生效，亦為公寓大廈管理條例施行細
    則第3條 第1 款、第7 條第1 項所明定。查C 棟生活館於98
    年4 月28日召開區分所有權人會議之前，並未單獨成立管理
    委員會之事實，為兩造所不爭執（詳見原審卷宗第119 頁反
    面），核與證人錢世偉（即中租迪和股份有限公司之代理人
    ）於原審所為之證言相符，應為真正。依據上開規定，C 棟
    生活館應由區分所有權人互推一人為召集人，並且公告10日
    後，始能產生區分所有權人會議合法之召集人。但C 棟生活
    館之所有權為A 、B 棟大樓全體區分所有權人所共有，按上
    列之公寓大廈管理條例施行細則第3 條第1 款之規定，其區
    分所有權人之人數，應僅以一人計，顯然無法具備上開規定
    之「二人以上書面推選」之要件。故98年4 月28日由錢世偉
    所召開之會議，因錢世偉不具備合法召集人之身分，故該次
    會議並非合法之區分所有人會議，會議中所為之決議，不生
    公寓大廈管理條例中關於區分所有權人會議決議之效力，自
    不能變更或終止原C 棟生活館及A 、B 棟大樓「全體所有權
    人」就C 棟生活館乃係A 、B 棟公寓大廈約定共用部分之約
    定。因此，上訴人主張被上訴人自98年4 月28日之後因C 棟
    生活館之區分所有權人已召開區分所有權人會議，已成立獨
    立管理委員會及規約，以管理C 棟生活館，被上訴人不得收
    取C 棟生活館部分云云，亦非可採。
  (四)綜上所述C 棟生活館既屬Ａ、Ｂ棟大樓之約定共有部分，被
    上訴人於計算上訴人應繳納之管理費，將Ｃ棟生活館之上訴
    人依據應有部分換算得出之坪數納入，而以960.89坪作為計
    算區分所有權人應繳納房屋管理費之基礎，自屬有據。準此
    ，本件被上訴人請求上訴人給付97年7 月1 日起至99年3 月
    31日止，以每坪120 元，上訴人部分以960.89坪計算，共計
    管理費275 萬7,447 元自屬有據。本件被上訴人依公寓大廈
    管理條例第21條及系爭規約規定等法律關係，請求上訴人給
    付274 萬7,447 元，及自原審起訴狀繕本送達上訴人翌日即
    99年4 月15日，至清償日止，按年息百分之5 計算之利息，
    為有理由，應予准許。原審判命上訴人給付之判決，並依職
    權為假執行之宣告，核無不合，上訴論旨就此部分指摘原判
    決不當，求予廢棄改判，為無理由，應予駁回上訴。
七據上論結，本件上訴為無理由，依民事訴訟法第436 條之1 第
  3 項、第449 條第1 項、第78條判決如主文。
中    華    民    國   100    年    3     月    31    日
                  民事第一庭  審判長法  官  俞慧君
                                    法  官  孫曉青
                                    法  官  黃珮禎
以上正本證明與原本無異。
如不服本判決，僅得於收受本判決正本送達後20日內，以適用法
規顯有錯誤為理由時，向本院提出上訴狀（須按他造當事人之人
數附繕本），經本院許可後方得上訴至最高法院。上訴時應提出
委任律師或具有律師資格之人之委任狀；委任有律師資格者，另
應附具律師資格證書及釋明委任人與受任人有民事訴訟法第466
條之1 第1 項但書或第2 項所定關係之釋明文書影本。若委任律
師提起上訴者，應一併繳納上訴審裁判費，否則本院得不命補正
逕行駁回上訴。
中    華    民    國   100    年    4     月    1     日
                                    書記官  陳韻如